臺灣高等法院高雄分院刑事判決　　　 100年度上易字第1149號
上　訴　人
即　被　告　賈靜芸
上列上訴人因詐欺案件，不服臺灣高雄地方法院100 年度易字第
895 號中華民國100 年8 月10日第一審判決（起訴案號：臺灣高
雄地方法院檢察署99年度偵字第18837 、25008 號），提起上訴
，本院判決如下：
     主  文
上訴駁回。
     理  由
一、按「不服地方法院之第一審判決而上訴者，應向管轄第二審
    之高等法院為之。上訴書狀應敘述具體理由。」、「第二審
    法院認為上訴書狀未敘述理由或上訴有第362 條前段之情形
    ，應以判決駁回之。但其情形可以補正而未經原審法院命其
    補正者，審判長應定期間先命補正」，刑事訴訟法第361 條
    第1 項、第2 項，及同法第367 條分別定有明文。次按，「
    所謂具體理由，必係依據卷內既有訴訟資料或提出新事證，
    指摘或表明第一審判決有何採證認事、用法或量刑等足以影
    響判決本旨之不當或違法，而構成應予撤銷之具體事由，始
    克當之（例如：依憑證據法則具體指出所採證據何以不具證
    據能力，或依憑卷證資料，明確指出所為證據證明力之判斷
    如何違背經驗、論理法則）；倘僅泛言原判決認定事實錯誤
    、違背法令、量刑失之過重或輕縱，而未依上揭意旨指出具
    體事由，或形式上雖已指出具體事由，然該事由縱使屬實，
    亦不足以認為原判決有何不當或違法者（例如：對不具有調
    查必要性之證據，法院未依聲請調查亦未說明理由，或援用
    證據不當，但除去該證據仍應為同一事實之認定），皆難謂
    係具體理由，俾與第二審上訴制度旨在請求第二審法院撤銷
    、變更第一審不當或違法之判決，以實現個案救濟之立法目
    的相契合，並節制濫行上訴」（最高法院97年度臺上字第89
    2 號判決意旨參照）。是如上訴理由書狀並未依據卷內訴訟
    資料，具體指摘原判決認事用法有何違法或不當之情形，即
    屬上訴未敘述具體理由。又上訴書狀未敘述具體理由者，其
    上訴即屬於刑事訴訟法第362 條前段所定「上訴不合法律上
    之程式」之情形，第二審法院自應依同法第367 條之規定，
    以判決駁回之。
二、本件上訴人即被告（下稱被告）賈靜芸不服原審判決提起上
    訴，其上訴理由狀所載理由略謂：「被告賈靜芸與其他共同
    被告擔任車手角色，與共同被告曾郁閔之犯罪手段與犯罪所
    生危害相同，刑度理應無重大差異，惟原審就曾郁閔部分之
    12個詐欺罪，其中之11個量處有期徒刑3 至5 月不等，而就
    被告部分，則量處有期徒刑10月，該部分之量刑顯然過重，
    而與刑法第57條之規定有悖。又被告素無前科，因年輕一時
    失慮誤蹈法網，依原審認定之犯罪事實，被告不過擔任詐欺
    集團車手負責領款，並未對被害人施用詐術，況被告所得甚
    微，不過新臺幣（下同）4,300 元，經查獲後即坦承犯行，
    然因原審未查傳喚被害人江玉珍到庭，而使被告錯失當庭和
    解機會，現被告已委託律師發函江玉珍協商和解，是原審判
    處被告有期徒刑10月實屬過重，爰請減輕刑罰，給予被告自
    新之機會」等語。經查：
  (一)本件原判決就檢察官起訴被告與綽號「老闆」之成年男子，
    及共同被告曾郁閔、邱朝昇（前開2 人均經原審判處罪刑確
    定）基於詐欺取財之犯意聯絡，各自分工，而向被害人江玉
    珍詐欺73萬元得逞之犯行，已罪證明確，因而依刑法第339
    條第1 項之規定，判處被告罪刑，業已詳敘其認定之依據及
    所憑之理由，經核並無違誤。
  (二)關於刑之量定，係實體法上賦予法院得為自由裁量之事項，
    倘其未有逾越法律所規定之範圍，或濫用其權限，即不得任
    意指摘為違法（最高法院75年度臺上字第7033號判例意旨參
    照）。原審審酌被告為謀取不法利益，竟加入詐欺集團擔任
    提領詐騙款項之工作（即俗稱之「車手」），實際參與詐欺
    取財犯行，助長詐騙集團一再侵害人民之財產權，造成執法
    機關不易查緝詐騙集團成員，增加被害人尋求救濟之困難，
    擾亂金融交易往來秩序及社會正常交易安全甚鉅，惡性非輕
    ，實有不該，復衡之被告所為，造成被害人江玉珍受有73萬
    元之損害；惟念及被告犯後坦承犯行，態度尚可，且其於本
    案尚非主謀；並斟酌被告為高職畢業，家中有父親、姊姊、
    弟弟，但未與家人同住，未婚等學識程度及家庭狀況等一切
    情狀，因認檢察官具體求處有期徒刑8 月，尚屬過輕，爰量
    處有期徒刑10月。經核原判決就刑法第57條所揭示之各種量
    刑條件業已妥為斟酌，其量刑復稱允當，並無失輕、過重或
    違反比例原則、平等原則或公平正義之情形。
  (三)被告雖執前揭情詞而為原審量刑不當之主張，惟法院科處刑
    罰，依法須就各行為人而分別依據刑法第57條各款規定之量
    刑條件而為審酌。易言之，行為人不同，其科刑基準所依據
    之事實，即難相同，故縱係同一案件之共同被告，各被告間
    所受之刑罰，亦難必定相同。本件被告與共同被告曾郁閔量
    處刑度何以不同，業經原審於判決中詳為交代（見原判決第
    12頁），被告逕以原審對共同被告曾郁閔所處之刑罰較其為
    輕，即為原判決對其所為量刑顯然過重之推論，所為主張自
    難認有理由。再者，本件於原審審理時，已傳訊被害人江玉
    珍，惟被害人並未到庭，此有該傳票回證及原審100 年7 月
    27日準備程序筆錄附於原審卷可稽（見原審卷第17頁、第21
    至25頁），故原審並無不傳喚被害人到庭之情事。況且，法
    院本無傳訊被害人到庭令其與被告協商和解之義務，乃被告
    自案發後迄至原審審理前，不思積極尋求與被害人和解之道
    （例如：向各鄉鎮市調解委員會聲請調解），竟以原審未傳
    訊被害人到庭，致其錯失與被害人當庭和解之機會，進而據
    之指摘原判決量刑不當，所為主張亦難予以採納。且核之被
    告此等部分所為主張，均非依據卷內既有訴訟資料或提出新
    事證，指摘或表明原判決之認事、用法或量刑，有足以影響
    判決本旨之違法或不當之具體理由。
三、綜上，被告前揭上訴意旨，既非依據卷內訴訟資料，具體指
    摘原判決認事用法或量刑有何違法或不當之情形，顯屬上訴
    未敘述具體理由，核之上揭說明，應認其上訴違背法律上之
    程式，自應予以駁回。
四、又本件被告應係就原判決犯罪事實欄二所載之犯行，與綽號
    「老闆」之成年男子，及曾郁閔、邱朝昇等人，論以共同正
    犯，此見該判決犯罪事實欄所載即明，惟原判決於論罪科刑
    欄將之載述為渠等係就犯罪事實欄一所示之犯行論以共同正
    犯（見原判決第11頁第8 至10行），固然有誤，然此既不影
    響本案判決本旨，爰由本院逕予更正。
五、依刑事訴訟法第367 條前段、第372 條，不經言詞辯論，逕
    為判決如主文。
中    華    民    國   100    年    11    月    24    日
                  刑事第八庭    審判長法  官  李炫德
                                      法  官  張盛喜
                                      法  官  徐美麗
以上正本證明與原本無異。
不得上訴。
中    華    民    國   100    年    11    月    24    日
                                      書記官  白  蘭